【裁判字號】    98,交簡上,65
【裁判日期】    980630
【裁判案由】    過失傷害
【裁判全文】
臺灣高雄地方法院刑事判決            98年度交簡上字第65號
上  訴  人
即  被  告  乙○○○
上列上訴人即被告因過失傷害案件，不服本院交通法庭於中華民
國98年2 月10日以97年度審交簡字第3101號所為之第一審刑事簡
易判決（經檢察官聲請簡易判決處刑案號：97年度調偵字第910
號），本院管轄之第二審合議庭判決如下：
    主  文
上訴駁回。
乙○○○緩刑貳年，並應履行如附表所示之事項。
    事  實
一、乙○○○於96年11月26日17時35分許，騎乘車號UOP-486 號
    輕型機車，沿高雄縣岡山鎮○○路由南往北行駛，至同路段
    編號221 號引上桿附近時，欲迴轉往南，本應注意該路段劃
    有分向限制線，不得迴車，且能注意而疏未注意，將機車停
    在快車道上，伺機迴轉，適有甲○○騎乘車牌號碼L9M-285
    號重型機車，同向行經該處，亦應注意車前狀況，隨時採取
    必要之安全措施，且當時天候下雨、路面濕潤，更應減速慢
    行，能注意而疏未注意，甲○○見乙○○○停在快車道上，
    閃避，自行摔倒，再撞及乙○○○，致乙○○○受有頭部外
    傷、頭皮裂傷、左手腕裂傷、下肢多處擦挫傷之傷害，甲○
    ○則受有臉部撕裂傷、左手擦傷及撕裂傷之傷害。乙○○○
    及甲○○於肇事後，隨即停留於現場，且於警員據報趕赴現
    場處理時，向據報前來尚不知肇事者為何人之員警坦承肇事
    ，嗣並接受裁判。
二、案經甲○○訴由高雄地方法院檢察署檢察官偵查後聲請以簡
    易判決處刑。
    理  由
一、按被告以外之人於審判外之言詞或書面陳述，除法律有規定
    者外，不得作為證據，刑事訴訟法第159 條第1 項定有明文
    ；另按被告以外之人於審判外之陳述，雖不符前四條之規定
    ，而經當事人於審判程序同意作為證據，法院審酌該言詞陳
    述或書面陳述作成時之情況，認為適當者，亦得為證據；當
    事人、代理人或辯護人於法院調查證據時，知有第159 條第
    1 項不得為證據之情形，而未於言詞辯論終結前聲明異議者
    ，視為有前項之同意；同法第159 條之5 規定甚明。本案所
    據以認定被告乙○○○犯罪事實之證據，其中部分屬傳聞證
    據，因檢察官及被告於本院言詞辯論終結前均未對其證據能
    力聲明異議，本院認該等傳聞證據作成之情況亦無不當之情
    形，依刑事訴訟法第159 條之5 規定，該等傳聞證據均具備
    證據能力，合先敘明。
二、訊據上訴人即被告（下稱被告）乙○○○固坦承於上揭時、
    地騎乘機車與對方發生擦撞之事實，惟否認有過失傷害行為
    ，並辯稱：伊是被告訴人甲○○撞到，應沒有過失，且伊沒
    有能力負擔易科罰金云云，經查：
  (一)證人即高雄縣岡山分局交通事故處理小組員警簡政冠於偵查
    中到庭具結證稱：發生車禍地點有一小彎道，介壽路是在發
    生車禍地點的南方，如果要到介壽路還要迴轉往南，不可能
    直走，製作筆錄時，乙○○○說她是由南往北，但上個月，
    乙○○○到辦公室找我，問我看法，她自己說她是由北往南
    要到介壽路去，跟筆錄完全不一樣，乙○○○的機車倒在快
    車道上，表示當時乙○○○的機車是行進在快車道上等語（
    見97年度調偵字第910 號卷第9 頁），核與告訴人甲○○於
    高雄縣政府警察局岡山分局交通事故處理小組現場訪談紀錄
    筆錄陳述：其於96年11月26日17時25分左右騎乘普重機L9M-
    285 從岡山空軍官校出發，事故前沿通校路南向北行駛外車
    道行駛，其在肇事地時前方有個小彎道當其車身轉正道路也
    是直線時，就發現前方不遠的有輛輕機UOP- 486正在橫越馬
    路，其馬上煞車但是就摔倒，車子就滑出去撞到對方車輛肇
    事等語（見高縣岡警偵移字第0970007665號卷〈下稱警卷〉
    第3 頁）及在偵查中陳稱：96年11月26日晚上5 點25分左右
    ，其騎L9M-285 號機車，沿著通校路由南往北要到臺南市，
    當時天色已黑，且下大雨，經過樂安醫院，因道路有點弧度
    ，等到其車子出彎道道路變直時，看到乙○○○穿雨衣將機
    車橫向停在機車道上，其想她可能是要橫越馬路，其緊急煞
    車後摔倒，車子才撞到乙○○○，乙○○○才倒地的。介壽
    路到底就是空軍官校，空軍官校出門左轉就是通校路，當天
    我走的就是這個路徑。依乙○○○說的如果要去介壽路的話
    ，就是要迴轉往南才有辦法到介壽路等語（見97年度偵字第
    16827 號卷第5 、6 頁）大致相符。此外，復有高雄縣立岡
    山醫院診斷證明書2紙 （見警卷第5 至6 頁）、道路交通事
    故現場圖1 紙（見警卷第10頁）、道路交通事故調查報告表
    (一)、(二)（見警卷第11 至12 頁）、現場照片11張（見警卷第
    14至15頁）附卷可稽，是本件事故發生係因被告乙○○○將
    機車停在快車道上，伺機欲迴轉，且被告甲○○未注意車前
    狀況所致，應可認定。
  (二)按汽車行駛時，駕駛人應注意車前狀況，並隨時採取必要之
    安全措施，且汽車在劃有分向限制線之路段，不得駛入來車
    之車道內；雙黃實線設於路段中，用以分隔對向車道，並雙
    向禁止超車、跨越或迴轉，道路交通安全規則第94條第3 項
    、第97條第1 項第2 款、道路交通標誌標線號誌設置規則第
    149 條第1 項第8 款分別訂有明文，被告乙○○○駕駛車輛
    自應注意上述道路交通安全規定，且依當時情狀亦無不能注
    意之情事，竟疏未注意而貿然迴轉，因而肇事致對方受傷，
    其有過失甚明。又本件經本院送請臺灣省高屏澎區車輛行車
    事故鑑定委員會鑑定之結果，亦認為被告乙○○○無照駕駛
    輕機車變換車道（欲迴轉）為注意安全距離為肇事主因；甲
    ○○駕駛重機車未注意車前狀況，並採取必要之安全措施為
    肇事次因，有該鑑定意見書1 份附卷可參（見本院98年度交
    簡上字第65號卷第12至13頁）。又被告乙○○○之過失駕駛
    行為與告訴人甲○○所受傷害之間，具有相當因果關係。從
    而，本件事證已甚明確，被告乙○○○之過失傷害犯行，洵
    堪認定，應依法論科。
三、核被告所為，係犯刑法第284 條第1 項前段過失傷害罪。又
    被告其於肇事後，犯罪未被有偵查權之公務員或機關發覺前
    ，即向據報到場處理之高雄市政府警察局交通大隊警員陳清
    富表明係肇事車輛駕駛人而自首，並坦承犯行進而接受裁判
    等情，亦有高雄縣政府警察局岡山分局交通事故肇事人自首
    紀錄表1 紙（見警卷第8 頁）在卷可佐，是應依刑法第62條
    前段自首之規定，減輕其刑。原審審酌被告陳蔡月英未注意
    設有分向限制線之路段，不得迴轉，竟貿然迴轉，因而致告
    訴人甲○○各受有上開傷害，且尚未與告訴人達成和解，賠
    償所受損害，暨其犯罪之動機、目的及犯後態度等一切具體
    情狀，量處有期徒刑2 月，另斟酌其所受之教育程度、家庭
    經濟狀況等其他一切情狀，併諭知如易科罰金，以新臺幣（
    下同）1 千元折算1 日之折算標準，其認事用法並無違誤，
    量刑亦稱適妥，上訴人上訴意旨以：伊係被撞，並無過失，
    且年紀已大，無能力負擔易科罰金云云，經核其上訴意旨，
    並無理由，應予駁回。
四、然查被告乙○○○未曾因故意犯罪受有期徒刑以上刑之宣告
    ，有臺灣高等法院被告前案紀錄表各1 份附卷足憑，其因一
    時過失，致罹本案罪責，雖伊因與告訴人甲○○對於和解金
    額無法達成共識致無法成立和解，然經此偵審教訓，當知所
    警惕，信無再犯之虞，本院認為前開對其宣告之刑，以暫不
    執行為適當，爰依刑法第74條第1 項第1 款規定，宣告緩刑
    2 年，並為兼顧被害人甲○○之權益，另依刑法第74條第2
    項第3 款規定，命被告乙○○○應於檢察官指定之時間，以
    將3 萬元匯入被害人甲○○所提供之金融機構帳戶（見本院
    卷第41頁）內之方式，支付被害人損害賠償金3 萬元。又被
    告乙○○○如違反上開負擔情節重大者，其緩刑得依刑法第
    75 條 之1 第1 項第4 款規定撤銷之，附此敘明。
五、另同案被告即告訴人甲○○於原審判決後未上訴已確定在案
    ，不另論列，併予敘明。
據上論結，應依刑事訴訟法第455 條之1 第1 項、第3 項、第36
8 條，刑法第74條第1 項第1 款、第2 項第3 款，判決如主文。
本案經檢察官靳隆坤到庭執行職務。
中    華    民    國    98    年    6     月    30    日
                  交通法庭  審判長法  官  簡志瑩
                                  法  官  呂明燕
                                  法  官  曾子珍
以上正本證明與原本無異。
不得上訴。
中    華    民    國    98    年    6     月    30    日
                                  書記官  王翌翔
附表：
┌──────────────────────────┐
│乙○○○應於檢察官指定之時間支付被害人甲○○新臺幣參│
│萬元。支付方式：將上開金額匯入被害人甲○○所提供之金│
│融機構帳戶內。                                      │
└──────────────────────────┘
附錄本判決論罪之法條全文
中華民國刑法第284條
（過失傷害罪）
因過失傷害人者，處6 月以下有期徒刑、拘役或5 百元以下罰金
，致重傷者，處1 年以下有期徒刑、拘役或5 百元以下罰金。
從事業務之人，因業務上之過失傷害人者，處1 年以下有期徒刑
、拘役或1 千元以下罰金，致重傷者，處 3 年以下有期徒刑、
 拘役或 2 千元以下罰金。


司法院資訊處製作；財團法人民間司法改革基金會備份。
